臺灣新北地方法院刑事判決
111年度金訴字第1219號
公  訴  人  臺灣新北地方檢察署檢察官
被      告  林念輝



上列被告因違反洗錢防制法等案件，經檢察官提起公訴（110年
度偵字第8573號），被告於準備程序進行中就被訴事實為有罪之
陳述，經本院告知簡式審判程序之旨，並聽取被告與公訴人之意
見後，本院合議庭裁定由受命法官獨任進行簡式審判程序，判決
如下：
    主  文
林念輝幫助犯洗錢防制法第十四條第一項一般洗錢罪，處有期徒
刑肆月，併科罰金新臺幣參萬元，罰金如易服勞役，以新臺幣壹
仟元折算壹日；未扣案之犯罪所得新臺幣壹萬元沒收，於全部或
一部不能沒收或不宜執行沒收時，追徵其價額。
    事  實
一、林念輝依其智識程度及生活經驗，可預見將自己之金融帳戶（含提款卡及密碼）提供予真實姓名年籍不詳之人使用，常與財產犯罪密切相關，且可預見金融帳戶被他人利用以遂行詐欺犯罪及隱匿、掩飾犯罪所得財物或財產上利益，竟仍基於幫助他人實施詐欺取財犯罪及幫助洗錢之不確定故意，於民國108年9月23日前某日，在新北市新莊區雙鳳路，以新臺幣（下同）1萬元之對價，將其所申辦之中國信託商業銀行民安分行帳號000000000000號帳戶（下稱本案帳戶）之存摺、提款卡、提款密碼及網路銀行之帳號、密碼交予真實姓名年籍不詳之成年人及所屬之詐欺集團（下稱本件詐欺集團）成員使用，而本件詐欺集團成員則意圖為自己不法之所有，基於詐欺取財之犯意，先於108年3月間，透過臉書結識顏誠陞，再與顏誠陞互加Line、WeChat好友，繼於108年9月23日9時49分前某時，以Line、Wechat聯絡顏誠陞，謊稱有急用須商借款項云云，致顏誠陞陷於錯誤，而於同年10月14日12時2分許，前往國泰世華商業銀行中台中分行臨櫃匯款70萬元至本案帳戶內，旋遭本件詐欺集團成員提領一空，而以此方式製造金流之斷點，掩飾特定犯罪所得之來源及去向。嗣顏誠陞發覺受騙，報警處理，方循線查悉上情。
二、案經顏誠陞訴由新北市政府警察局樹林分局移送臺灣新北地
    方檢察署檢察官偵查起訴。
    理  由
一、程序事項：
    按除被告所犯為死刑、無期徒刑、最輕本刑為3年以上有期
    徒刑之罪或高等法院管轄第一審案件者外，於第一次審判期
    日前之準備程序進行中，被告先就被訴事實為有罪之陳述時
    ，審判長得告知被告簡式審判程序之旨，並聽取當事人、代
    理人、辯護人及輔佐人之意見後，裁定進行簡式審判程序，
    刑事訴訟法第273條之1第1項定有明文。本件被告林念輝所
    犯係死刑、無期徒刑、最輕本刑為3年以上有期徒刑以外之
    罪，其於準備程序中就被訴事實為有罪之陳述，經本院告知
    簡式審判程序之旨，並聽取當事人之意見後，本院認宜進行
    簡式審判程序，爰依上揭規定裁定本件進行簡式審判程序。
    　　
二、實體事項：
  ㈠認定事實之理由及證據：
　　訊據被告就前揭犯罪事實，於本院審理時坦承不諱，核與證
    人即告訴人顏誠陞於警詢時之指述大致相符（見110年度偵
    字第8573號卷【下稱偵卷】第13至20頁），並有本案帳戶之
    客戶基本資料及存款交易明細、告訴人顏誠陞提供之國泰世
    華銀行匯出匯款憑證、存摺封面及內頁交易明細影本各1份
    等在卷可稽（見偵卷第29頁、第31頁、第43頁、第47至49頁
    ），足認被告具任意性且不利於己之自白，與上開事證彰顯
    之事實相符，而可採信。本件事證明確，被告犯行堪以認定
    ，應依法論科。
  ㈡論罪科刑：
    ⒈罪名及罪數：
　　　按刑法第30條之幫助犯，係以行為人主觀上有幫助故意，
      客觀上有幫助行為，即對於犯罪與正犯有共同認識，而以
      幫助意思，對於正犯資以助力，但未參與實行犯罪之行為
      者而言。幫助犯之故意，除需有認識其行為足以幫助他人
      實現故意不法構成要件之「幫助故意」外，尚需具備幫助
      他人實現該特定不法構成要件之「幫助既遂故意」，惟行
      為人只要概略認識該特定犯罪之不法內涵即可，無庸過於
      瞭解正犯行為之細節或具體內容。此即學理上所謂幫助犯
      之「雙重故意」。又金融帳戶乃個人理財工具，依我國現
      狀，申設金融帳戶並無任何特殊限制，且可於不同之金融
      機構申請多數帳戶使用，是依一般人之社會通念，若見他
      人不以自己名義申請帳戶，反而收購或借用別人之金融帳
      戶以供使用，並要求提供提款卡及告知密碼，則提供金融
      帳戶者主觀上如認識該帳戶可能作為對方收受、提領特定
      犯罪所得使用，對方提領後會產生遮斷金流以逃避國家追
      訴、處罰之效果，仍基於幫助之犯意，而提供該帳戶之提
      款卡及密碼，以利洗錢實行，仍可成立一般洗錢罪之幫助
      犯（最高法院刑事大法庭108年度台上大字第3101號刑事
      裁定意旨參照）。被告將本案帳戶提供予不詳之詐騙行為
      人，使之得持以對告訴人施以詐術，致其陷於錯誤，並依
      指示匯款至本案帳戶，旋遭詐欺集團成員將詐得贓款領取
      殆盡等情，已如上述。被告所為固未直接實行詐欺取財、
      掩飾或隱匿特定犯罪所得之本質、來源、去向、所在之構
      成要件行為，惟其提供本案金融帳戶之存摺、提款卡、密
      碼及網路銀行帳號密碼予詐騙之人，確對本案詐欺行為人
      遂行詐欺取財、掩飾或隱匿特定犯罪（詐欺取財罪屬洗錢
      防制法第3條第2款之特定犯罪）所得之本質、來源、去向
      、所在資以助力，有利詐欺取財及洗錢之實行。故核被告
      所為，係犯刑法第30條第1項、第339條第1項之幫助詐欺
      取財罪，及刑法第30條第1項、洗錢防制法第14條第1項之
      幫助一般洗錢罪。再被告以一行為同時觸犯幫助詐欺取財
      罪及幫助一般洗錢罪，為想像競合犯，應依刑法第55條規
      定，從一重論以幫助一般洗錢罪處斷。
　　⒉刑之減輕事由：
　　　⑴被告係基於幫助之犯意，而並未實際參與詐欺及洗錢犯
        行，所犯情節較正犯輕微，為幫助犯，爰衡酌其犯罪情
        節，依刑法第30條第2項規定減輕其刑。
　　　⑵另按犯洗錢防制法第14條、第15條之罪，在偵查或審判
        中自白者，減輕其刑，同法第16條第2項定有明文。被
        告於本院審理時，就其提供本案帳戶予本件詐欺集團使
        用之客觀事實供認無訛（見本院111年度金訴字第1219
        號卷【下稱本院卷】第59頁、第69頁），應認被告就幫
        助洗錢罪之主要構成要件事實於審判中有所自白，爰依
        洗錢防制法第16條第2項規定減輕其刑，並與上開減輕
        （刑法第30條第2項）事由，依法遞減之。
　　⒋量刑：
　　　爰以被告之責任為基礎，審酌其提供本案帳戶之存摺、提
      款卡、提款密碼及網路銀行之帳號、密碼予他人作為犯罪
      之用，增加告訴人尋求救濟及治安機關查緝犯罪之困難，
      且因被告提供上開帳戶，使告訴人受騙匯入之款項經提領
      後，即難以追查犯罪所得去向，而得以切斷特定犯罪所得
      與犯罪行為人間之關係，助長詐欺犯罪之猖獗、危害國內
      金融交易秩序，所為實不足取，兼衡其素行（見卷附臺灣
      高等法院被告前案紀錄表）、智識程度、家庭經濟狀況（
      見本院卷第68至69頁），暨其犯罪動機、手段、目的、情
      節、告訴人所受損害，及其於犯後坦承犯行，然迄今皆未
      與告訴人達成和解，賠償告訴人所受損失等一切情狀，量
      處如主文所示之刑，並就併科罰金部分，諭知易服勞役之
      折算標準，以示處罰。　　
  ㈢沒收之說明：
    ⒈按犯罪所得，屬於犯罪行為人者，沒收之。但有特別規定
      者，依其規定；前項之沒收，於全部或一部不能沒收或不
      宜執行沒收時，追徵其價額，刑法第38條之1第1項、第3 
      項各有明文。被告因提供本案帳戶予詐欺集團使用，而獲
      得1萬元之報酬乙情，業據其供承在卷（見偵卷第103頁，
      本院卷第67至68頁），上開犯罪所得未據扣案，應依刑法
      第38條之1第1項前段、第3項規定宣告沒收，如全部或一
      部不能沒收或不宜執行沒收時，追徵其價額。
    ⒉至洗錢防制法第18條固規定：「犯第14條之罪，其所移轉
      、變更、掩飾、隱匿、收受、取得、持有、使用之財物或
      財產上利益，沒收之；犯第15條之罪，其所收受、持有、
      使用之財物或財產上利益，亦同（第1項）。以集團性或
      常習性方式犯第14條或第15條之罪，有事實足以證明行為
      人所得支配之前項規定以外之財物或財產上利益，係取自
      其他違法行為所得者，沒收之（第2項）。對於外國政府
      、機構或國際組織依第21條所簽訂之條約或協定或基於互
      惠原則，請求我國協助執行扣押或沒收之案件，如所涉之
      犯罪行為符合第3條所列之罪，不以在我國偵查或審判中
      者為限（第3項）。」關於犯罪行為人犯洗錢防制法第14
      條之罪，其所掩飾之財物本身僅為洗錢之標的，難認係供
      洗錢所用之物，故洗錢行為之標的除非屬於前置犯罪之不
      法所得，而得於前置犯罪中予以沒收者外，既非本案洗錢
      犯罪之工具及產物，亦非洗錢犯罪所得，尤非違禁物，尚
      無從依刑法沒收規定予以宣告沒收，自應依上開第18條第
      1項前段規定予以宣告沒收。此規定係採義務沒收主義，
      祇要合於前述規定，法院即應為相關沒收之諭知，然該洗
      錢行為之標的是否限屬於行為人者始得宣告沒收，法無明
      文，是倘法條並未規定「不問屬於犯罪行為人與否均沒收
      」時，自仍以屬於被告所有者為限，始應予沒收。本件被
      告係提供帳戶予詐欺集團使用，並未參與分擔實施後續提
      領款項之行為，復無證據顯示告訴人所匯入之款項係由被
      告支配，或認被告仍持有該等款項且有處分權限，故此部
      分不另對被告諭知沒收，併同敘明。
據上論斷，依刑事訴訟法第273條之1第1項、第299條第1項前段
，洗錢防制法第14條第1項、第16條第2項，刑法第11條前段、第
30條第1項前段、第2項、第339條第1項、第55條、第42條第3 項
、第38條之1第1項前段、第3項，刑法施行法第1條之1第1 項，
判決如主文。
本案經檢察官曾開源偵查起訴，由檢察官顏汝羽到庭實行公訴　
中　　華　　民　　國　　111 　年　　9 　　月　　15　　日
                     刑事第七庭  法　官  劉思吟
上列正本證明與原本無異。
如不服本判決應於收受送達後20日內向本院提出上訴書狀，並應
敘述具體理由；其未敘述上訴理由者，應於上訴期間屆滿後20日
內向本院補提理由書（均須按他造當事人之人數附繕本）「切勿
逕送上級法院」。
                                 書記官  廖俐婷 
中　　華　　民　　國　　111 　年　　9 　　月　　19　　日
附錄本案論罪科刑法條全文：
洗錢防制法第14條：
有第二條各款所列洗錢行為者，處7 年以下有期徒刑，併科新臺
幣5 百萬元以下罰金。
前項之未遂犯罰之。
前二項情形，不得科以超過其特定犯罪所定最重本刑之刑。
中華民國刑法第30條第1項：
幫助他人實行犯罪行為者，為幫助犯。雖他人不知幫助之情者，
亦同。
中華民國刑法第339條：
意圖為自己或第三人不法之所有，以詐術使人將本人或第三人之
物交付者，處5 年以下有期徒刑、拘役或科或併科50萬元以下罰
金。
以前項方法得財產上不法之利益或使第三人得之者，亦同。
前二項之未遂犯罰之。